【裁判字號】    90,上更(一),637
【裁判日期】    900831
【裁判案由】    偽造文書等
【裁判全文】
臺灣高等法院刑事判決                          九十年度上更(一)字第六三七號
    上  訴  人
    即  被  告  乙○○
右上訴人因偽造文書等案件，不服臺灣板橋地方法院八十七年度訴緝字第三０號，中
華民國八十七年六月三日第一審判決（起訴案號：臺灣板橋地方法院檢察署八十六年
度偵字第五八七一號）提起上訴，判決後，經最高法院發回更審，本院判決如左：
    主  文
上訴駁回。
    事  實
一、乙○○曾於民國（下同）八十一年、八十二年、八十三年間先後因詐欺、詐欺、
    竊盜案件，經臺灣士林地方法院、臺灣板橋地方法院及臺灣桃園地方法院分別判
    處有期徒刑十月、一年六月及一年確定，嗣經本院裁定其應執行有期徒刑為三年
    ，於八十四年十一月二十日執行完畢，猶不知悔改，因甲○○借住在其位於臺北
    縣新莊市○○街五十四巷二弄十二號住處房間，其獲悉甲○○持有郵局存簿及銀
    行存摺，竟心生貪念，意圖為自己不法之所有，並基於概括之犯意，於八十六年
    一月間某日白天，利用甲○○外出而房門未鎖之機會，擅自開啟房門侵入甲○○
    所居住之房間內（侵入住宅部分業經甲○○撤回告訴），徒手竊取甲○○所有之
    臺北縣新莊丹鳳郵局（下稱丹鳳郵局）第００六五六八─二帳號郵政存簿儲金儲
    金簿一本及存簿印鑑章一枚，得手後，連續於附表編號一、二所示時間、地點，
    持該儲金簿及印鑑章提領款項，在丹鳳郵局郵政存簿儲金提款單上之取款金額欄
    上先後書立新台幣（下同）「拾伍萬元整」及「萬伍仟元整」等字樣，並盜用
    甲○○之上開印鑑章加蓋於其上（各二枚），以偽造丹鳳郵局之甲○○郵政存簿
    儲金提款單，並連同甲○○之上開儲金簿，以甲○○之名義先後持向丹鳳郵局領
    取甲○○存於該郵局帳戶之存款十五萬元及三萬五千元，而行使偽造私文書，致
    丹鳳郵局不詳姓名之承辦人員不知有詐，陷於錯誤而如數分別交付該等款項予乙
    ○○，足以生損害於甲○○之權益及丹鳳郵局對於儲戶管理之正確性。乙○○復
    基於同上概括犯意，於八十六年二月二十四日甲○○再次借住於上開住處房間時
    ，於該日白天以同一手法侵入甲○○所居住之房間內（侵入住宅部分業經甲○○
    撤回告訴），徒手竊取甲○○所有之世華聯合商業銀行新莊分行（下稱世華銀行
    ）第00000000000帳號活期儲蓄存款存摺一本及存摺印鑑章一枚，得
    手後，連續於附表編號三、四所示時間、地點，持該儲金簿及印鑑章提領款項，
    在世華銀行活期儲蓄存款取款憑條上之取款金額欄先後書立新台幣（下同）「捌
    拾陸萬柒仟元整」及「拾陸萬元整」等字樣，並盜用甲○○之上開印鑑章加蓋
    於其上（各一枚），以偽造世華銀行之甲○○活期儲蓄存款取款憑條，並連同甲
    ○○之上開存摺，以甲○○之名義先後持向世華銀行領取甲○○存於該銀行帳戶
    之存款八十六萬七千元及三十六萬元，而行使偽造私文書，致世華銀行不詳姓名
    之承辦人員不知有詐，陷於錯誤而如數分別交付該等款項予乙○○，足以生損害
    於甲○○之權益及世華銀行對於儲戶管理之正確性。
二、案經被害人甲○○訴請臺灣板橋地方法院檢察署檢察官偵查起訴。
    理  由
一、右揭事實，業據被告乙○○於偵查中及原審、本院前審審理時坦承不諱（見偵字
    第五八七一號卷，第九頁反面；原審訴緝卷，第一八頁至一九頁、第五八頁反面
    、第六八頁至六九頁；本院前八十七年十月八日、十一月五日審訊筆錄），核與
    告訴人甲○○於偵查、本院訊問中指述之情節相符，復有新莊郵局八十七年四月
    二十七日函文暨所附郵政存簿儲金提款單影本二紙、世華銀行八十七年四月二十
    二日（八七）世銀莊發字第０二五號函文暨所附活期儲蓄存款取款憑條二紙（以
    上見原審訴緝卷，第五一至五三頁、第六二至六三頁）附卷可稽，堪認係屬真實
    。而被告乙○○為盜領告訴人甲○○於丹鳳郵局、世華銀行新莊分行之存款，乃
    分別竊取告訴人之前開郵局、銀行存摺及印鑑章，嗣確行提領款項，即係以該郵
    局、銀行存摺及印鑑章所表徵權利為處分之行為，則其竊取之初顯有為自己不法
    所有之犯意，故被告縱於提領後將之放回原處（見本院卷，第五八頁），乃屬事
    後處分贓物之方法，不影響其竊盜罪之成立。另被告雖於上訴最高法院時具狀翻
    稱：渠與告訴人有婚外情，而告訴人與丈夫不睦，時有毆打等情，恐存款為其丈
    夫提領佔有而請託渠偽以盜領方式，領取存款，隨即交付告訴人，告訴人並提議
    於告訴後撤回告訴，使其夫信認無金錢存款之事實，並為渠免受冤獄之累云云，
    復提呈其與告訴人間往來照片二十二幀為證，惟經本院傳訊告訴人甲○○則到庭
    供稱：八十五年間，我與我老公鬧得不愉快，我在板橋民權路理容院當理容師，
    當時我們是住在現在住址，泰山鄉○○路三一巷十二號五樓，我將這事告訴乙○
    ○，他要我到他家去住。．．．世華銀行新莊分行開戶沒有密碼；郵局的密碼是
    一二三四。（被告如何知道你的密碼，是你告訴他？）我有一本手冊記載密碼，
    連印章、存摺都放在我房間，他趁機偷竊而取得。（你是否因為跟你老公感情不
    睦又離家出走，沒有將錢帶回，而設計由乙○○向銀行及郵局提款？）沒有這回
    事。（為何寫撤回告訴狀、和解書？）因為板橋地檢署開庭，我從花蓮搭機到臺
    北，他到機場等我，要我撤回告訴，願意跟我和解。．．．（他在八十六年二月
    三日、二月十五日在丹鳳郵局分別提領十五萬元、三萬五千元，前後你跟他一起
    出遊？）當時我還不知他偷我存摺去提領，是快過年那段期間，他跟我、我小孩
    一同出遊，我是回到花蓮看到存摺沒錢，被提領了才知道。．．．（對相片有何
    意見？）那是在卡拉ＯＫ有喝點酒，當時也不知道他提我的錢。．．．（對被告
    說「你們感情良好，又有超友誼關係，怕妳先生知道你有錢，才要他幫你提款？
    」）沒有這回事，我會作股票，我會自己提款。（對被告寫給高等法院書狀有何
    意見？）裡面內容都不實在等語，顯全然否認被告翻異辯詞之真實性，猶執言被
    告盜取其存款之事實；況衡酌若如被告所述此係當時因應之策，告訴人並無使被
    告受刑事訴追之意，則被告歷經檢察官起訴、原審審判及本院前審審理，而已受
    有不利益之際，焉有不為陳明、請求調查，反坦承犯行之可能，均徵被告辯解無
    非事後圖卸罪責之詞，不足採信。本件事證明確，被告犯行堪以認定，應予依法
    論科。
二、核被告所為，係犯刑法第三百二十條第一項之竊盜罪，第二百十六條、第二百十
    條之行使偽造私文書罪及第三百三十九條第一項之詐欺取財罪。被告盜取告訴人
    印章後加以蓋用，為偽造該私文書之部分行為，不另論罪。其偽造私文書後復持
    以行使，偽造私文書之低度行為，應為行使偽造私文書之高度行為所吸收，亦不
    另論罪。又其先後二次竊盜及四次行使偽造私文書、詐欺取財之犯行，均時間緊
    接，犯罪構成要件相同，顯各係基於概括犯意反覆為之，均為連續犯，應分別依
    刑法第五十六條之規定以一罪論，並加重其刑。另被告所犯上開連續竊盜罪、連
    續行使偽造私文書罪及連續詐欺取財罪等三罪間，有方法結果之牽連關係，為牽
    連犯，應依刑法第五十五條規定，從一重之連續行使偽造私文書罪處斷。查被告
    前有事實欄所載之犯罪科刑及執行情形，此有本院被告全國前案紀錄表一紙在卷
    可稽，其受有期徒刑之執行完畢後，五年以內再犯有期徒刑以上之本罪，為累犯
    ，應依法遞加重其刑。
三、原審以被告犯罪事證明確，適用刑法第五十六條、第三百二十條第一項、第二百
    十六條、第二百十條、第三百三十九條第一項、第四十七條、第五十五條、罰金
    罰鍰提高標準條例第一條前段，而審酌被告乙○○素行不佳，及其犯罪之動機、
    目的、手段、所生危害、犯罪後之態度等一切情狀，量處被告有期徒刑一年，以
    示懲儆。並說明公訴人雖就被告偽造之上開提款單聲請宣告沒收，然查該等提款
    單及取款憑條均業經被告分別持向丹鳳郵局及世華銀行行使而繳交予該二機構，
    已非被告所有，爰不另為沒收之宣告。經核認事、用法，俱無不當，量刑亦屬妥
    適。被告上訴意旨空言指摘法院未盡職權調查以發現真實，遽論被告罪刑為不當
    云云，為無理由，應予駁回。
四、被告乙○○經合法傳喚，無正當之理由不到庭，爰不待其陳述，逕行判決。
據上論斷，應依刑事訴訟法第三百七十一條、第三百六十八條，判決如主文。
本案經檢察官鄭龍照到庭執行職務。
中    華    民    國   九十     年       八       月       三十一     日
                              臺灣高等法院刑事第十庭
                                  審判長法  官  溫  耀  源
                                        法  官  林  銓  正
                                        法  官  黃  金  富
右正本證明與原本無異。
如不服本判決應於收受送達後十日內向本院提出上訴書狀，其未敘述上訴之理由者並
得於提起上訴後十日內向本院補提理由書（均須按他造當事人之人數附繕本）。
                                        書記官  江  采  廷
中    華    民    國     九十     年       九       月        四        日
附錄：本判決論罪科刑法條全文
刑法第二百十條
偽造、變造私文書，足以生損害於公眾或他人者，處五年以下有期徒刑。
刑法第二百十六條
行使第二百十條至第二百十五條之文書者，依偽造、變造文書或登載不實事項或使登
載不實事項之規定處斷。
刑法第三百二十條
意圖為自己或第三人不法之所有，而竊取他人之動產者，為竊盜罪，處五年以下有期
徒刑、拘役或五百元以下罰金。
意圖為自己或第三人不法利益，而竊佔他人之不動產者，依前項之規定處斷。
前二項之未遂犯罰之。
刑法第三百三十九條
意圖為自己或第三人不法之所有，以詐術使人將本人或第三人之物交付者，處五年以
下有期徒刑、拘役或科或併科一千元以下罰金。
以前項方法得財產上不法之利益或使第三人得之者亦同。
前二項之未遂犯罰之。
附表：
┌─┬─────────┬───────────────┬───────┐
│編│    時    間      │    地          點            │ 盜 領 金 額  │
│號│                  │                              │              │
├─┼─────────┼───────────────┼───────┤
│一│八十六年二月三日  │臺北縣新莊丹鳳郵局            │      十五萬元│
│  │                  │（臺北縣新莊市○○路十五號）  │              │
├─┼─────────┼───────────────┼───────┤
│二│八十六年二月十五日│臺北縣新莊丹鳳郵局            │    三萬五千元│
│  │                  │                              │              │
├─┼─────────┼───────────────┼───────┤
│三│八十六年二月廿四日│世華聯合商業銀行新莊分行      │八十六萬七千元│
│  │                  │（臺北縣新莊市○○路二四三號）│              │
├─┼─────────┼───────────────┼───────┤
│四│八十六年二月廿五日│世華聯合商業銀行新莊分行      │    三十六萬元│
│  │                  │                              │              │
└─┴─────────┴───────────────┴───────┘


司法院資訊處製作；財團法人民間司法改革基金會備份。
